臺灣基隆地方法院刑事判決　　　　　　　96年度交訴字第15號
公　訴　人　臺灣基隆地方法院檢察署檢察官
被　　　告　丙○○
指定辯護人　本院公設辯護人　甲○○
上列被告因公共危險案件，經檢察官提起公訴（96年度偵字第27
83號），本院判決如下：
    主  文
丙○○共同以競駛之方式致生往來之危險，因而致人於死，處有
期徒刑柒年，減為有期徒刑年陸月。
    事  實
一、丙○○明知在道路飆車競駛，足使利用該道路交通往來之公
    眾產生危險，竟與丁○○及另4 名18歲以上年籍姓名不詳之
    人，共萌飆車競駛之故意，並基於犯意聯絡，於民國95年12
    月23日凌晨2 時20分許，由丙○○騎乘向友人庚○○借得之
    000-000 號重型機車，丁○○騎乘000-000 號重型機車，與
    其餘4 名滿18歲以上之年籍姓名不詳之人，各騎乘1 台機車
    ，相約自台二線34.4公里由石門往金山方向，同時併排占滿
    2 線車道，起跑競駛，比賽距離1 公里，亦即以台二線35.4
    公里處為終點。議定飆車方式後，丙○○、丁○○及該4 名
    18歲以上年籍姓名不詳之人，即併排自起跑點往前以每小時
    最高達120 至130 公里之車速，在供公眾通行之台二線上奔
    馳競速，致路上人車有遭撞擊之虞，而生公眾往來之危險。
    又丙○○對於在此高速競駛之情況下，其本人及參與競駛之
    人均易因突發狀況反應不及，致彼此及其他使用道路之人員
    死傷，於客觀上可得預見，詎丙○○、丁○○騎乘機車行近
    約定終點之台二線35.4公里處時，適有戊○○騎乘0000-000
    號重型機車，搭載乙○○，在該處道路分隔島缺口等待迴轉
    至對向車道（即金山往石門方向），行駛在前之丁○○因車
    速過快，見狀煞停不及，所騎乘之機車車頭因而撞及戊○○
    所騎乘機車之車尾，丙○○在後亦因煞車不及，致所騎乘之
    機車撞及戊○○機車之引擎部位。丁○○連人帶車先向前飛
    衝，落地後再往前滑行，造成丁○○頭骨破裂，引致顱內出
    血，於同日凌晨2 時42分許送往財團法人北海岸金山醫院急
    救無效死亡（到院前死亡），丙○○則經友人己○○送醫治
    療。嗣警據報到現場處理並報告臺灣基隆地方法院檢察署檢
    察官相驗後，循線查獲上情
二、案經臺灣基隆地方法院檢察署檢察官相驗後自動簽分偵查終
    結提起公訴。
    理  由
壹、程序事項：
一、按被告以外之人於審判外之言詞或書面陳述，雖不符刑事訴
    訟法第159 條之1 至第159 條之4 之規定，然經當事人於審
    判程序同意作為證據，法院審酌該言詞陳述作成時之情況，
    認為適當者，亦得為證據，刑事訴訟法第159 條之5 第1 項
    定有明文；當事人、代理人或辯護人於法院調查證據時，知
    有刑事訴訟法第159 條第1 項不得為證據之情形，而未於言
    詞辯論終結前聲明異議者，視為有前項之同意，同法條第2
    項定有明文。經查，本件證人戊○○、乙○○、己○○、庚○○、辛○○於警詢時之供述，係被告以外之人於審判外之
    言詞陳述，為傳聞證據。被告及其辯護人就上開供述之證據
    能力於本院準備及審理程序時並不爭執其證據能力，且迄於
    言詞辯論終結前復未聲明異議，而本院審酌其陳述作成時之
    情況，並無違法取證之瑕疵，亦認以之作為證據為適當，故
    依諸上開規定，證人戊○○、乙○○、己○○、庚○○、辛○○證人於審判外之陳述，自具有證據能力。
二、次按被告以外之人於偵查中向檢察官所為之陳述，除顯有不
    可信之情況者外，得為證據，刑事訴訟法第159 條之1 第2
    項規定明確。經查，證人戊○○、乙○○於檢察官偵訊時，
    以證人身分所為之陳述，雖為被告以外之人於審判外之言詞
    陳述，惟業經具結在卷，與法定要件相符，且核其陳述時之
    外在環境及情況，亦查無顯有不可信之情況，合於上揭傳聞
    證據例外之情形，自具有證據能力。
三、又按「除前三條之情形外，下列文書亦得為證據：一、除顯
    有不可信之情況外，公務員職務上製作之紀錄文書、證明文
    書。二、除顯有不可信之情況外，從事業務之人於業務上或
    通常業務過程所須製作之紀錄文書、證明文書。三、除前二
    款之情形外，其他於可信之特別情況下所製作之文書。」刑
    事訴訟法第159 條之4 有明文規定；又「刑事訴訟法第159
    條之4 對於具有高度特別可信之文書如公務文書等，在兼具
    公示性、例行性或機械性、良心性及制裁性等原則下，雖屬
    傳聞證據，例外容許作為證據使用。因此，採取容許特信性
    文書作為證據，應注意該文書之製作，是否係於例行性的公
    務或業務過程中，基於觀察或發現而當場或即時記載之特徵
    。」（最高法院94年度台上字第1361號判決意旨參照）。經
    查，卷附道路交通事故現場圖、道路交通事故調查報告表(一)
    (二)與肇事車輛照片、臺灣基隆地方法院檢察署相驗屍體證明
    書、法醫驗斷書、相驗照片、肇事機車及被害人丁○○受傷
    後照片、臺北縣政府警察局金山分局96年1 月22日北縣警金
    刑字第0000000000號函附之現場勘察報告1 份（含現場測繪
    圖、現場勘察相片118 張、勘察採證同意書、證物清單等）
    及財團法人北海岸金山醫院丙種診斷證明書等，分別為公務
    員職務上製作之紀錄文書、從事業務之人於業務上或通常業
    務過程所須製作之紀錄文書、證明文書，且查無顯不可信之
    情形。而被告及辯護人迄本院審理終結時，均表示對該等證
    據之證據能力無意見，依刑事訴訟法159 條之4 第1 款、第
    2 款之規定，該等文書有關上開事實紀錄部分，自有證據能
    力。
四、台灣省台北縣區車輛行車事故鑑定委員會96年4 月14日北縣
    鑑字第0000000000號函附附之鑑定意見書，性質上雖亦為被
    告以外之人於審判外之書面陳述，屬於傳聞證據，然依據同
    法第159 條之立法理由及同法第206 條、第208 條第1 項之
    規定，自得為證據。
貳、實體事項：
一、訊據被告丙○○固坦承於95年12月23日凌晨2 時20分許，有
    騎乘000-000 號重型機車，與被害人丁○○騎乘000-000 號
    重型機車，及其餘真實年籍姓名不詳之機車騎士，共約6 、
    7 人，相約自台二線34.4公里由石門往金山方向起跑飆速競
    駛，比賽距離1 公里，亦即以台二線35.4公里處為終點，嗣
    丁○○行近終點之台二線35.4公里處時，機車撞及適在該處
    分隔島缺口等待迴轉之證人戊○○所騎乘000-000 號重型機
    車之車尾，丁○○因而人車向前飛起，落地後造成頭骨破裂
    ，致顱內出血，於送醫前死亡之事實，然矢口否認有何以他
    法致生往來之危險，因而致人於死之犯行，辯稱：伊與丁○○在案發道路飆速競駛，並未達壅塞道路或以他法致生往來
    之危險之程度，且證人戊○○機車在案發地點缺口等待迴轉
    之事實，亦非伊可得預見，伊高速駕駛行為，與丁○○死亡
    間，應無相當因果關係云云。經查：
  (一)被告於案發時、地騎乘向證人庚○○借來之000-000 號重型
    機車，與被害人丁○○騎乘000-000 號重型機車，相約自台
    二線34 .4 公里由石門往金山方向起跑競駛，比賽距離1 公
    里，亦即以台二線35.4公里處為終點，當時共同競駛者總計
    6 、7 名，參與競駛之人併排佔據案發地點道路之2 線車道
    ，其餘之人則站在車道邊線外及安全島上圍觀，其與丁○○
    之車速均約在時速120 至130 公里之事實，業據被告於警詢
    、偵訊及本院審理時供明在卷（詳見95年度相字第553 號卷
    第6-8 頁、第27頁），參酌證人即當時在案發現場附近之被
    告友人己○○於警詢時證稱：案發後聽參與飆車之友人說有
    人受傷，其前往查看才知道被告受傷等語（見同前相字卷第
    35頁），證人即被告所騎乘機車之車主庚○○於警詢時證稱
    ：被告於案發前向其借用000-000 號重型機車，其乃於案發
    前之凌晨零時許，相約在臺北市士林區碰面，大約有3-4 部
    機車共同前往北海岸等語（見同前相字卷第37-38 頁），證
    人即丁○○友人辛○○於警詢時證稱：其與丁○○及另3 名
    友人共同前往案發地點附近，不知丁○○後來為何參與飆車
    ，案發時其與另3 名友人在案發地點對向車道（金山往石門
    方向），目擊丁○○與他人呼嘯而過，後來即聽到「蹦一聲
    」後，丁○○飛起，其立即前往查看，看到丁○○倒臥在地
    ，後來被告亦隨之倒地等語（見同前相字卷第74-75 頁），
    依上開證人己○○、庚○○及辛○○之證言，可見當時參與
    競駛之機車騎士，應不止被告及丁○○2 人，因認被告上開
    供述同時參與競駛之騎士計6 、7 人，併排佔滿案發地點2
    線車道之供述為可採，且依罪疑唯輕原則，認定同時參與競
    駛者包括被告、丁○○在內，總共6 人，且其餘真實姓名年
    籍不詳之人均已滿18歲（亦即無兒童及少年福利法第70條規
    定之適用）。據此被告、丁○○等6 人在案發時、地，以最
    高時達120 至130 公里間之速度競駛之事實即堪以認定。又
    丁○○撞及證人戊○○騎乘之機車後，丁○○人車向前飛起
    衝出約10公尺後始落下地面，而被告亦隨後撞上證人戊○○
    之機車，此有道路交通事故現場圖、道路交通事故調查報告
    表(一)(二)及現場照片等（見同前相字卷第47-67 頁）在卷可憑
    ，足證被告、丁○○等6 人在案發地點道路高速疾駛之行為
    ，足致自自己與其他參與競駛之人反應不及，致彼此及其他
    使用道路之人車有遭撞擊之虞，而生公眾往來危險之事實即
    至堪認定。被告空言否認其與丁○○等6 人共同在案發地點
    道路競駛之行為，已達以壅塞路面或以他法致生往來危險之
    公共危險程度云云，核系事後卸責之詞，委不足採。
  (二)又本案被告、丁○○等6 名騎士競駛之地點，係公眾往來之
    道路，而在道路上本即隨時可能出現除競駛騎士以外之人車
    ，此由被告供述除參與競駛之6 人外，尚有站在道路邊線外
    及安全島圍觀之人、且在競駛終點並沒有其他人員管制等情
    （見本院96年9 月12日審判筆錄第10-11 頁），及證人戊○○及乙○○2 人於警詢及偵查中均證稱，係在被告等競駛終
    點之缺口遭丁○○之機車撞及等證言（見95年度相字第553
    號卷第9 頁反面至第11頁、第39頁-41 頁、第43-44 頁），
    益明此情。據此足徵在被告、丁○○等6 名騎士競駛過程中
    ，隨時可能有圍觀人群自二旁竄出馬路或在競駛道路前方有
    其他騎士在騎乘機車，從而被告、丁○○等6 名騎士對於渠
    等在道路上高速競駛，其本人及對方均易因突發狀況反應不
    及，致彼此及其他使用道路之人員死亡之結果，於客觀上應
    可得預見，而猶高速競駛，致丁○○於競駛途中撞及證人戊○○騎乘之機車，因而人車向前飛衝，於落地後造成頭骨破
    裂，致顱內出血死亡之事實，亦經臺灣基隆地方法院檢察署
    檢察官督同檢驗員相驗屬實，復有相驗屍體證明書、驗斷書
    、勘驗筆錄各1 份、相驗照片22張、道路交通事故現場圖及
    道路交通事故調查報告表(一)(二)各1 份、現場、肇事機車及被
    害人丁○○受傷後照片等44張、臺灣基隆地方法院檢察署法
    醫驗斷書1 份、臺北縣政府警察局金山分局96年1 月22日北
    縣警金刑字第0000000000號函附之現場勘察報告1 份（含現
    場測繪圖、現場勘察相片118 張、勘察採證同意書、證物清
    單等）附卷可稽，則被告及除丁○○以外之4 名競駛騎士自
    應共同就丁○○死亡之結果負責。又被告等5 人高速競駛之
    行為，既已致生競駛者本人及公眾往來之危險，而渠等於客
    觀上復可預見競駛行為有導致共同競駛及其他使用道路之人
    死亡結果，則渠等高速競駛之危險行為與丁○○之死亡間自
    有因果關係，台灣省台北縣區車輛行車事故鑑定委員會亦同
    此鑑定，此有該鑑定委員會96年4 月14日北縣鑑字第000000
    0000號函附之鑑定意見書1 紙附卷可憑，是公設辯護人為被
    告辯稱丁○○駕車在前，被告尾隨在後，被告對前方戊○○
    欲迴轉之事實，難以預見，是被告高速駕駛之行為，與丁○○死亡間並無相當因果關係云云，尚有誤會，無足採取。
  (三)綜上，被告之辯解均不足採取，本案事證明確，被告犯行明
    確，應依法論科。
二、論罪科刑：
  (一)按行車速度，應依速限標誌或標線之規定，道路交通安全規
    則第93條第1 項定有明文。又關於飆車雖為一新名詞，關於
    其速度尚未有一定之認定標準，惟其疾駛於同一路段超越限
    速而一前一後或併排方式為之，足生往來交通危險之含義，
    殆為眾所共知，殊無爭議，自非不得歸納入刑法第185 條第
    1 項「以其他方法致生往來危險」之中（最高法院77年度台
    上字第2459號判決意旨參照）。查案發地點之速限為時速70
    公里，有道路交通事故調查報告表(一)在卷可佐，被告、被害
    人丁○○等6 名機車騎士以最高達120 至130 公里之速度，
    在台二線之供公眾往來通行之道路上競速飆駛，足致參與競
    駛及其他用路人有遭撞擊之虞，致生公眾往來之危險，又丁○○騎乘機車因煞車不及，而撞及證人戊○○之機車，致丁○○死亡之結果，復為被告所得預見，是核被告所為，係犯
    刑法第185 條第2 項前段之以他法致生往來之危險，因而致
    人於死罪。被告與另4 名參與競駛之騎士就以他法致生往來
    之危險罪部分，既有犯意聯絡，行為分擔，且對因犯公共危
    險之罪致參與競駛及其他用路人有發生死亡結果之可能，亦
    均能預見，則被告與另4 名參與競駛之騎士就丁○○死亡結
    果之發生，自應共同負具，均論以共同正犯。又被告固坦承
    於本案係使用業經註銷之駕駛執照駕車，然丁○○之死亡並
    非來自於被告之無照駕駛，核與道路交通管理處罰條例第86
    條第1 項之規定不符，是本案自毋庸依該條規定加重被告刑
    度，附此敘明。
  (二)爰審酌被告逞一時之快，不顧用路人之安全、恣意高速行駛
    ，嚴重危害交通安全，其因而致參與競駛之被害人丁○○死
    亡，對被害人所生損害甚鉅，且迄今尚未與丁○○家屬達成
    和解，賠償丁○○家屬所受之損害，惟本院慮及丁○○亦參
    與競駛，且被告犯後就關於競駛之情節供述明確，態度良好
    ，顯見其已有悔意等一切情狀，量處如主文所示之刑。又被
    告行為後，立法院於96年6 月15日三讀通過中華民國96年罪
    犯減刑條例，並經總統公布自96年7 月16日起施行，被告上
    開犯罪時間係在96年4 月24日之前，且非該條例第3 條所定
    不應減刑之罪，爰依該條列第2 條第1 項第3 款減輕其刑度
    二分之一。
據上論斷，應依刑事訴訟法第299 條第1 項前段，刑法第28條、
第185 條第2 項前段，中華民國96年罪犯減刑條例第2 條第1 項
第3 款、第7 條，判決如主文。
本案經檢察官吳佳齡到庭執行職務。
中　　華　　民　　國　　96　　年　　 9　　月　　21　　日
                  刑事第一庭審判長法  官   王福康
                                  法  官   王美婷
                                  法  官   劉桂金
以上正本證明與原本無異。
如不服本判決應於收受本判決後10日內向本院提出上訴書狀，其
未敘述上訴理由者，並得於提起上訴後10日內向本院補提理由書
狀（均須按他造當事人之人數附繕本）「切勿逕送上級法院」。
中　　華　　民　　國　　96　　年　　 9　　月　　21　　日
                                  書記官   鄧順生
附錄論罪法條：
刑法第185條第1項、第2項
損壞或壅塞陸路、水路、橋樑或其他公眾往來之設備或以他法致
生往來之危險者，處5 年以下有期徒刑，拘役或5 百元以下罰金
。
因而致人於死者，處無期徒刑或 7 年以上有期徒刑。致重傷者，
處 3 年以上 10 年以下有期徒刑。